臺灣臺北地方法院民事判決　　　　　　　95年度保險字第41號
原　　　告　丁○○
　　　　　　甲○○
　　　　　　乙○○
共　　　同　林明正律師
訴訟代理人
複　代理人　陳麗玢律師
　　　　　　林育生律師
被　　　告　華山產物保險股份有限公司
法定代理人　戊○○
訴訟代理人　黃智娟律師
上列當事人間給付保險金事件，本院於民國96年8 月27日言詞辯
論終結，判決如下：
    主      文
被告應給付原告新台幣佰萬元，及自民國九十五年三月三十一
日起至清償日止，按年息百分之十計算之利息。
訴訟費用由被告負擔。
本判決於原告以新台幣壹佰萬元為被告供擔保後，得假執行；但
被告如以新台幣佰萬元為原告預供擔保後，得免為假執行。
    事實及理由
壹、程序方面：
    按當事人之法定代理人其代理權消滅者，訴訟程序在有法定
    代理人承受其訴訟以前當然停止；又承受訴訟人，於得為承
    受時，應即為承受之聲明，民事訴訟法第170 條、第175 條
    第1 項分別定有明文。本件起訴時被告原名太平產物保險股
    份有限公司，法定代理人任子平，於訴訟進行中先變更法定
    代理人為陳佳榮，後變更為戊○○，嗣更名為華山產物保險
    股份有限公司，有變更登記表3 份在卷可佐（見本院卷第10
    9 至112 頁、第126 至129 頁、第144 至147 頁）。是被告
    具狀聲明承受訴訟（見本院卷第106 頁、第124 頁），於法
    即無不合。
貳、實體方面：
一、原告起訴主張略以：伊等均為訴外人李秉諺之法定繼承人。
    李秉諺於民國94年2 月18日晚間10時50分許，因牽機車徒步
    由臺南縣新營市○○路行至長榮路2 段之行人穿越道上時，
    遭訴外人林建興駕駛自用小客車撞擊而不治死亡，林建興並
    經臺灣台南地方法院以94年度交訴字第67號判決判處罪刑在
    案。而本件事故發生前，李秉諺曾由其雇主於93年10月7 日
    向被告投保雇主意外責任保險附加團體意外傷害保險（以下
    稱系爭保險契約），保險金額新台幣（下同）300 萬元，而
    上開事實既符合系爭保險契約基本條款第2 條之承保範圍，
    伊等遂基於李秉諺繼承人地位，依約向被告請求給付保險金
    ，詎被告一再拖延拒不給付，爰依法提起本件訴訟等語。並
    聲明: 1.被告應給付原告300 萬元，及自起訴狀繕本送達之
    翌日起至清償日止，按年息10 %計算之利息。2.願供擔保，
    請准宣告假執行。
二、被告則略以：依系爭保險契約第3 條之約定，被保險人若有
    酒後駕車、其吐氣或血液所含酒精成份超過當地道路交通法
    令規定標準者，伊不負給付保險金之責。本件訴外人李秉諺
    血液中酒精濃度已超出道路交通安全規則所定之標準，原告
    雖稱李秉諺於車禍發生時是牽車步行，惟依原告丁○○向伊
    提出之「傷害險理賠申請書」、臺南縣警察局新營分局94年
    6 月3 日南縣營警六字第0940013571號函、林建興之警詢筆
    錄及道路交通事故現場圖，均載明案發時李秉諺係騎乘機車
    。又依臺灣省臺南區車輛行車事故鑑定委員會之鑑定意見，
    亦認不排除機車行駛中發生撞擊，而肇事之自用小客車駕駛
    座左前方擋風玻璃有撞擊痕跡，亦可證車禍發生時機車係在
    行駛中。而證人己○○在本院所為之證詞與其前在臺南地方
    法院之陳述，有諸多不一致及不合常情之處，不足採信。是
    本件案發時，李秉諺應是酒後駕駛，依約伊可不負給付保險
    金之責等語，資為抗辯。並聲明：1.原告之訴及假執行之聲
    請均駁回。2.如受不利判決，願供擔保請准宣告免為假執行
    。
三、兩造不爭執事項：
（一）訴外人李秉諺之雇主曾以李秉諺為被保險人向被告投保雇
      主意外責任保險附加團體意外傷害保險，身故死殘之保險
      金為300 萬元，身故受益人為其法定繼承人。
（二）訴外人李秉諺於94年2 月18日晚間10時50分許，在臺南縣
      新營市○○路、民生路口，遭訴外人林建興駕駛自用小客
      車撞擊，嗣不治死亡。
（三）訴外人李秉諺於送醫時經抽血檢測，其血液中酒精濃度為
      124mg/dl，超出道路交通安全規則第114 條所定之標準。
四、本件之爭點為：訴外人李秉諺遭林建興撞擊時，是否係酒後
    駕車而符合系爭保險契約第3 條所規定除外責任之原因？茲
    敘述如下：
（一）按當事人主張有利於己之事實者，就其事實有舉證之責任
      ，民事訴訟法第277 條前段定有明文。本件原告已舉證證
      明系爭保險契約承保事項發生之事實，被告辯稱有除外責
      任事項而不需負給付保險金之責任，自應由被告就該有利
      於己之事實負舉證之責。
（二）查原告丁○○向被告提出之「傷害險理賠申請書」（見本
      院卷第28頁）上固載明「．．．李秉諺騎NXY-837 機車行
      經長榮路．．．」，惟原告於案發時並不在現場，而李秉
      諺因本件車禍受有頭部外傷併顏面骨骨折與撕裂傷、腦水
      腫疑似併瀰漫性軸突損傷等傷害，於94年2 月18日晚間10
      時50分許車禍發生後，旋於翌日晚間23時35分許死亡，有
      診斷證明書、相驗屍體證明書各1 紙在卷可按（見臺灣臺
      南地方法院檢察署94年度相字第256 號相驗卷宗第6 頁、
      第59頁，以下稱相驗卷宗），是李秉諺於車禍發生後應無
      法告知原告丁○○本件車禍發生之經過情形，則原告丁○
      ○於「傷害險理賠申請書」上記載前開內容，應係其個人
      在本件車禍尚未經詳細調查前所為臆測之詞；次按，訴外
      人林建興於警詢中雖陳稱：伊當時駕駛小客車不慎與李秉
      諺所騎乘之重機車發生車禍等語（見相驗卷第13頁），惟
      林建興於刑事案件審理中供稱不知道李秉諺當時是牽著機
      車或騎乘機車等語（見臺灣臺南地方法院94年度交訴字第
      67號刑事卷第48頁，以下稱刑事卷），其於偵查及審理中
      並一再陳稱不知道有撞到人，足見其前開所稱不慎與李秉
      諺所騎乘之重機車發生車禍乙節，應亦係其個人猜測之詞
      ；又本件處理警員所製作之道路交通事故現場圖（見相驗
      卷第24頁）、臺南縣警察局新營分局94年6 月3 日南縣營
      警六字第094001 3571 號函（見本院卷第29頁）雖記載李
      秉諺騎乘機車而發生本件車禍，惟證人即處理警員丙○○
      於本院審理時結證稱：被害人（即李秉諺）是騎在機車上
      或是牽著機車，伊不知道，之所以現場圖與相關報告上會
      寫說被害人是騎乘機車到案發地點遭小客車撞擊，是因為
      根據以往我們處理車禍經驗，現場既然有機車，而且機車
      又遭小客車撞擊，伊直覺認為被害人當時應該是騎機車，
      而當天因為有下雨，所以從現場的跡證上伊也無從研判本
      件事故發生時，被害人到底是騎乘機車或是牽著機車等語
      （見本院卷第101 頁），足見前開道路交通事故現場圖及
      臺南縣警察局新營分局函上之記載，均係基於處理警員因
      見現場留有機車而為之個人推論，亦不足證明訴外人李秉
      諺係騎乘機車而遭林建興駕車撞擊。
（三）證人己○○於訴外人林建興被訴過失致死等案件（臺灣臺
      南地方法院94年度交訴字第67號）94年12月13日審理時結
      證稱：94年2 月18日晚上9 點多，李秉諺有到伊位於新營
      市○○路與民生路口之店裡唱歌喝酒，後來李秉諺要離開
      時，因為機車壞掉發不動，所以他就牽著機車沿民生路往
      市區走，應該是要去機車行，結果在長榮路的中央分隔島
      過去一點點的地方被撞等語（見刑事卷第71頁至第76頁）
      ，於本院95年7 月27日審理時結證稱：李秉諺是伊店裡的
      常客，當天李秉諺要離開時，因為有下雨，機車發不動，
      李秉諺就要牽車過馬路去機車行修車，當時伊坐在店內，
      店是面向馬路，到他發生車禍，伊都有看到等語（見本院
      卷第77頁至第79頁），經核證人己○○前後證述情節雖有
      部分不一致，然其前後2 次做證之時間相距7 月餘，就部
      分諸如車禍發生時其係在店內或店外、如何得知李秉諺機
      車故障要修理等細節之證詞因記憶模糊而有所不同，此本
      在所難免，惟其就本件車禍發生時李秉諺係牽行機車及其
      行進方向、車禍發生位置等證述情節均相符，且其與訴外
      人李秉諺僅係主客關係，衡情應無甘冒偽證罪責之風險而
      為虛偽證詞之理，故其證詞應堪以採信。
（四）本院依被告之聲請，將本案送請臺灣省臺南區車輛行車事
      故鑑定委員會鑑定結果，該會雖表示：「相驗卷第48頁下
      幅照片，機車右前飾板內側疑似血跡跡證。若李秉諺在機
      車左側牽行機車前進，右腳位置在機車左側，發生撞擊後
      血跡位置，以停留機車左側較為可能，不排除機車行駛中
      發生撞擊」，有鑑定意見書1 份在卷可按（見本院卷第15
      9 頁），惟該鑑定意見書業已表明無法確認李秉諺係手牽
      或駕駛機車穿越道路，另前開鑑定意見係以「李秉諺在機
      車左側牽行機車前進」為其前提，而本件並無證據足證李
      秉諺究係站於機車左側抑或右側牽行機車，故前揭鑑定意
      見尚不足為被告有利之認定。
五、綜上所述，被告就其前開主張，僅能證明訴外人李秉諺案發
    時其血液中酒精濃度超出標準值，惟對於李秉諺是否為騎乘
    機車而發生本件車禍乙節則無法舉證以實其說，自難以採信
    。而原告3 人為訴外人李秉諺之法定繼承人，有戶籍謄本在
    卷可按（見本院卷第6 、7 頁）。從而，原告依據系爭保險
    契約第2 條、第12條等約定，請求被告給付意外身故之保險
    金300 萬元，及自起訴狀繕本送達之翌日即95年3 月31日起
    至清償日止，按年息10 %計算之利息，為有理由，應予准許
    。
六、本件事證已臻明確，兩造其餘攻擊或防禦方法，經本院審酌
    後，認均與本件之結論無涉，茲不再一一論述，併予敘明。
七、原告與被告均陳明願供擔保，聲請宣告假執行及免為假執行
    ，核無不合，爰分別酌定相當擔保金額准許之。
八、據上論結：本件原告之訴為有理由，爰依民事訴訟法第78條
    、第390 條第2 項、第392 條第2 項，判決如主文。
中　　華　　民　　國　　96　　年　　9 　　月　　20　　日
                  民事第一庭    法　官　蔡和憲
以上正本係照原本作成。
如對本判決上訴，須於判決送達後20日內向本院提出上訴狀。
中　　華　　民　　國　　96　　年　　9 　　月　　20　　日
                                書記官  吳文雄
附錄：
民事訴訟法第三百九十二條：
法院得宣告非經原告預供擔保，不得為假執行。
法院得依聲請或依職權，宣告被告預供擔保，或將請求標的物提
存而免為假執行。
依前項規定預供擔保或提存而免為假執行，應於執行標的物拍定
、變賣或物之交付前為之。
